【裁判字號】    97,訴,605
【裁判日期】    971015
【裁判案由】    妨害自由
【裁判全文】
臺灣士林地方法院刑事判決               97年度訴字第605號
公  訴  人  臺灣士林地方法院檢察署檢察官
被      告  甲○○
                    （現另案於臺灣臺北監獄執行中）
上列被告因妨害自由案件，經檢察官提起公訴（97年度偵字第
384 號），本院判決如下：
    主    文
甲○○以強暴使人行無義務之事，累犯，處有期徒刑伍月，如易
科罰金，以新台幣壹仟元折算壹日。
    犯罪事實
一、甲○○前於民國92年間因違反毒品危害防制條例案件，經本
    院以91年度易字第880 號判決有期徒刑10月確定；93年間因
    偽造文書案件，經臺灣臺北地方法院以93年度訴緝字第47號
    判決有期徒刑6 月確定；另因違反毒品危害防制條例案件，
    經本院以92年度訴字第575 號判決有期徒刑1 年6 月，嗣經
    臺灣高等法院以93年度上訴字第408 號撤銷原審判決，改判
    決有期徒刑10月確定，上開三刑期經臺灣高等法院以94年度
    聲字第145 號裁定定應執行刑為有期徒刑2 年確定，於95年
    11月23日縮短刑期執行完畢（為累犯）；96年間又因違反毒
    品危害防制條例案件，經本院以96年度訴字第777 號判決有
    期徒刑10月、8 月、應執行有期徒刑1 年2 月確定（現執行
    中）。甲○○仍不知悛悔，因其前女友丙○○不願與其聯繫
    而心生不滿，遂於96年12月19日凌晨2 時許，前往臺北縣汐
    止市○○○路○路遊俠網路咖啡店尋丙○○理論，並與其發
    生口角衝突，甲○○欲將丙○○帶離該處遭拒絕後，竟基於
    以強暴使人行無義務之事之犯意，向丙○○罵稱「幹你娘、
    機八、妳要不要走」，並以手拉扯丙○○，丙○○因甲○○
    之拉扯，且不願在該公共場所受甲○○以髒話辱罵，遂不得
    不依甲○○之要求離開該網路咖啡店並搭乘甲○○所駕駛之
    車牌號碼6G-8941 號自用小客車，甲○○乃以此強暴之方式
    使丙○○離開網路咖啡店並搭乘甲○○所駕駛之車牌號碼6G
    -8941 號自用小客車。於途中，丙○○向甲○○謊稱要前往
    中興路、福德一路附近向友人要債而要求甲○○載伊前往，
    丙○○並同時以行動電話發送簡訊請友人報警，而於同日凌
    晨3 時20分許，甲○○駕車行經臺北縣汐止市○○路與福德
    一路交岔路口時，丙○○趁隙跳車向據報前往該處之臺北縣
    政府警察局汐止分局社后派出所員警求救，始悉上情。
二、案經臺北縣政府警察局汐止分局報告臺灣士林地方法院檢察
    署檢察官偵查起訴。
    理    由
一、訊據被告甲○○對於在上開時間、地點與丙○○發生口角，
    因丙○○不願離去該網路咖啡店，遂以前開辱罵等強暴方式
    使丙○○離開網路咖啡店，並搭乘其所駕駛之車牌號碼6G-
    8941號自用小客車等情，均坦承不諱（見本院審判筆錄第11
    頁），核與證人丙○○之證述相符（見本院審判筆錄第4 、
    5 頁），並有丙○○寄發之行動電話簡訊翻拍照片在卷可稽
    ，均可佐被告前開出於任意性之自白與事實相符，得採為認
    定事實之證據。本件事證明確，被告犯行已堪認定，應依法
    論科。
二、核被告所為係犯刑法第304 條第1 項強制罪，公訴意旨雖認
    被告所為係犯同法第302 條第1 項剝奪他人行動自由罪，惟
    本院認被告犯行並未達妨害自由之程度（詳後三、所述），
    然其起訴之基本事實同一，爰依法變更起訴法條。又被告前
    有如犯罪事實欄所載犯罪科刑，甫於95年11月23日縮短刑期
    執行完畢，有臺灣高等法院被告前案紀錄表可稽，於5 年內
    故意再犯本件有期徒刑以上之罪，為累犯，應依刑法第47條
    第1 項規定加重其刑。爰審酌被告前有如上述犯罪科刑，素
    行不端，因與丙○○間之感情關係處理不當而犯本件，犯罪
    後已坦承犯行，與其犯罪之動機、手段、目的等一切情狀，
    量處如主文所示之刑，並諭知易科罰金之折算標準。
三、公訴意旨另以被告係基於妨害自由之犯意，向丙○○恫稱「
    幹你娘、機八、妳要不要走」，復徒手推擠丙○○，以此方
    式脅迫丙○○，使丙○○因心生畏懼不敢反抗而依被告之指
    示乘坐其駕駛之車牌號碼6G-8941 號自用小客車，被告並將
    之載往臺北縣汐止市不詳處所，而以此方式剝奪丙○○之行
    動自由，認被告係犯刑法第302條第1項之剝奪他人行動自由
    罪嫌。惟按刑法第302 條之妨害自由罪，係妨害他人自由之
    概括的規定，故行為人具有一定目的，以非法方法剝奪人之
    行動自由者，除法律別有處罰較重之規定（例如略誘及擄人
    勒贖等罪），應適用各該規定處斷外，如以使人行無義務之
    事，或妨害人行使權利為目的，而其強暴脅迫復已達於剝奪
    人行動自由之程度，即祇成立本罪，不應再依同法第304 條
    論處。誠以此項使人行無義務之事，或妨害人行使權利之低
    度行為，應為剝奪人行動自由之高度行為所吸收，不能以其
    目的係在使人行無義務之事，或妨害人行使權利，認為係觸
    犯刑法第302條第1項及第304條第1項之二罪名，依同法第55
    條，從一重處斷，有最高法院29年上字第2359號判例要旨可
    資參照。經查：(一)依證人丙○○於本院審理中所證：被告有
    出手拉我的手，我沒有抵抗，被告一直在店裡罵三字經大吼
    大叫，我覺得很丟臉就跟他走，我騙被告說朋友欠我錢要去
    拿，在中興路和福德一路附近，騙被告載我去，然後我有傳
    簡訊出去給朋友，請朋友報警，我在車上時有與警察聯絡上
    ，剛好在停紅綠燈時，發現警察在天橋下，所以我才跳車；
    我坐上被告車之後，被告有去載乙○○，乙○○知道我們在
    吵架，我有跟乙○○說我要下車，在車上時我有跟被告說「
    找到機會我一定會報仇」，被告那時在氣頭上就不聽我的，
    是我自己跑下車去找警察的，被告並沒有控制我沒有辦法離
    開等情（見本院審判筆錄第4 至6 、8 頁），證人丙○○應
    係因被告在網路咖啡店中不斷以三字經等語大吼大叫，又以
    手拉扯她，深覺丟臉，而不願繼續在該處，始依被告要求離
    去並搭乘被告之車輛，且證人丙○○在被告車上時尚可自由
    使用行動電話傳送簡訊、與員警聯繫，公訴人認證人丙○○
    係因心生畏懼而上車，尚有誤會。(二)且參以證人乙○○所證
    述：被告半夜時打電話給伊，說他跟丙○○吵架，希望伊當
    和事佬，伊上車後什麼事也沒發生，他們二人在車上討論丙○○借人家錢的事，丙○○叫被告載她去要錢，因為平常丙○○對被告講話就是這樣喊來喊去，所以不確定當天二人有
    沒有在吵架，後來在路上看到警察，丙○○就莫名氣妙跳車
    ，伊也覺得很奇怪等語（見本院審判筆錄第6 至8 頁），益
    見證人丙○○前開所述被告並未控制其行動自由使其無法下
    車離去等情，應係屬實，是證人乙○○所述亦不能證明被告
    有何剝奪證人丙○○行動自由之情。參諸前開判例意旨之說
    明，尚難認被告所為已達剝奪證人丙○○行動自由之程度，
    而應僅係以前揭辱罵、拉扯之強暴方式，使原拒絕離去之證
    人丙○○離開該處而搭乘被告車輛而行此無義務之事，原應
    為無罪之諭知，然公訴人認此部分妨害自由犯行與上開強制
    罪犯行為吸收犯之實質上一罪關係，爰不另為無罪之諭知。
據上論斷，應依刑事訴訟法第299 條第1 項前段、第300 條，刑
法第304 條第1 項、第47條第1 項前段、第41條第1 項前段，刑
法施行法第1 條之1 ，判決如主文。
本案經檢察官蔡啟文到庭執行職務
中    華    民    國    97    年    10    月    15    日
                  刑事第七庭  審判長法  官  劉秉鑫
                                    法  官  高雅敏
                                    法  官  黎惠萍
以上正本證明與原本無異。
如不服本判決，應於收受送達後10日內向本院提出上訴書狀，其
未敘述上訴理由者，應於上訴期間屆滿後20日內向本院補提理由
書狀（均須按他造當事人之人數附繕本）。
                                    書記官  夏珍珍
中    華    民    國    97    年    10    月    15    日
附錄本案論罪科刑法條全文
中華民國刑法第304條
（強制罪）
以強暴、脅迫使人行無義務之事或妨害人行使權利者，處3年以
下有期徒刑、拘役或3百元以下罰金。
前項之未遂犯罰之。


司法院資訊處製作；財團法人民間司法改革基金會備份。
